臺灣高等法院臺南分院刑事判決　　　　 96年度上訴字第629號
上　訴　人
即　被　告　乙○○
選任辯護人
即扶助律師　李合法律師
　　　　　　趙培皓律師
上列上訴人因公共危險案件，不服臺灣臺南地方法院96年度訴字
第144號中華民國96年5月10日第一審判決（起訴案號：臺灣臺南
地方法院檢察署95年度偵字第17431號），提起上訴，本院判決
如下：
    主  文
上訴駁回。
    事  實
一、乙○○因與甲○○間有私人嫌隙糾紛，遂於民國95年11月23
    日凌晨3時6分，駕駛車牌號碼3775-LX之自用小貨車，至臺
    南市○○街85巷1號之甲○○住處，明知前開住處房屋是現
    供人使用之住宅，縱火燒屋可能造成房屋毀損、人員死傷之
    嚴重公共危險，竟仍持路邊撿到之糖果罐1個（未據扣案）
    ，裝上由上開自用小貨車油箱中所取出之92無鉛汽油約5、6
    百西西，朝前開住處之大門潑灑後，再以其所有之打火機1
    只（已經乙○○於案發後丟棄，未據扣案）點燃，造成前開
    住處之大門起火（毀損部分未據告訴），乙○○即駕車逃逸
    。嗣經鄰居發現起火後，協助甲○○之妻許慧芳撲滅火災，
    災情始未擴大而未遂，並報警調閱現場監視錄影畫面後查獲
    。
二、案經臺南市警察局第五分局報請臺灣臺南地方法院檢察署檢
    察官偵查起訴。
    理  由
一、按被告以外之人於審判外之陳述，雖不符前4條之規定，而
    經當事人於審判程序同意作為證據，法院審酌該言詞陳述或
    書面陳述作成時之情況，認為適當者，亦得為證據。刑事訴
    訟法第159條之5第1項定有明文。查本案證人許慧芳、甲○
    ○等人於警詢中之證述，雖均係被告以外之人於審判外之陳
    述，惟檢察官、被告及辯護人於原審及本院審判程序同意作
    為證據，且該等供述證據係由職司犯罪調查之警方依法定正
    當程序作成，查無出於不自由意志之不法情事，本院審酌上
    情認屬適當，依上開規定，自得為證據。
二、訊據上訴人即被告乙○○對於上開事實，迭於警詢、原審偵
    審中及本院審理時坦承不諱，核與證人許慧芳、甲○○於警
    詢中指述之情節大致相符，復有案發時現場監視畫面光碟1
    片、監視光碟節錄照片16幀（警卷第17至24頁參見）、3775
    -LX號自用小貨車車籍作業系統查詢資料（警卷第25頁參見
    ）、及檢察官光碟勘驗筆錄（偵查卷第30頁參見）、臺南市
    消防局火災原因調查報告書（偵查卷第13至29頁參見）等各
    1份在卷可稽，足認被告之任意性自白核與事實相符，應堪
    採信。是本件事證明確，被告之犯行，洵可認定。
三、按放火罪既未遂之區別標準，係以目的物獨立燃燒且足以變
    更其形體致喪失其效能為依據，是放火燒燬現供人使用之住
    宅罪，如僅室內傢俱、裝潢燒燬，其房屋重要構成部分諸如
    樑、柱、屋頂及支撐壁等尚未因燃燒結果致喪失其效用者，
    應成立刑法第173條第3項、第1項放火燒燬現供人使用住宅
    未遂罪（最高法院87年台上字第1719號、79年台上字第2747
    號、第2656號等判決意旨參照）。再按刑法第173條第1項放
    火燒燬現供人使用之住宅罪，其直接被害法益，為一般社會
    之公共安全，雖同時侵害私人之財產法益，但仍以保護社會
    公安法益為重，況放火行為原含有毀損性質，而放火燒燬現
    供人使用之住宅罪，自係指供人居住房屋之整體而言，應包
    括牆垣及該住宅內所有設備、傢俱、日常生活上之一切用品
    ，故一個放火行為，若同時燒燬住宅與該住宅內所有其他物
    品，無論該其他物品為他人或自己所有，均不另成立刑法第
    175條第1項或第2項之罪或同法第354條毀損罪之餘地（此最
    高法院29年上字第2388號、79年台上字第1471號等判例意旨
    亦可資參照）。經查本件被告放火後，因經甲○○之鄰居發
    現並予協助撲滅，故除造成大門燒燬外，房屋主體部分以及
    重要組成結構並無受損致喪失其效用。是核被告所為，係犯
    刑法第173條第3項、第1項之放火燒燬建築物未遂罪。又被
    告已著手於前揭放火行為之實行而不遂，應依刑法第25條第
    2項之規定，按既遂犯之刑減輕之。
四、原審審理結果，認被告罪證明確，因而適用刑事訴訟法第29
    9條第1項前段，刑法第173條第3項、第1項、第25條第2項，
    並審酌被告於多數人熟睡之深夜，放火燒燬現有人居住之建
    築物除對被害人甲○○之家人人身、及居住安全造成莫大危
    害，且對於周遭鄰近住宅之公共安全威脅亦甚鉅，惟幸經甲
    ○○之鄰居及早發現並予協助撲滅，故除造成大門燒燬外，
    並無造成其他人員傷亡，又其於成年後並無任何刑事前科紀
    錄、素行尚佳、犯本罪之動機是因私人糾紛導致一時衝動失
    慮、被告犯後尚知坦承犯行，態度良好，應有悔意，復已與
    被害人甲○○達成和解（有和解書1份附於原審卷第18頁可
    稽），且被害人甲○○亦到庭陳述願意給被告自新之機會，
    請求輕判（參見原審卷第30頁）等一切情狀，量處有期徒刑
    三年七月。至於本件被告供犯罪所用之糖果罐1個及打火機1
    只，因均未扣案，且無證據證明尚屬存在，又非違禁物品，
    為避免將來執行困難，均不另為沒收之宣告。本院經核，因
    刑法第173條第1項之罪，法定最輕本刑為有期徒刑七年，原
    審審酌上情併依未遂犯規定減輕其刑，而從輕量處有期徒刑
    三年七月，原判決之認事用法俱無不合，上訴意旨仍以原審
    量刑過重提起上訴，為無理由，應駁回其上訴。
據上論斷，應依刑事訴訟法第368條，判決如主文。
本案經檢察官江守權到庭執行職務。
中　　華　　民　　國　　96　　年　　 8　　月　　7 　　日
                  刑事第一庭    審判長法　官  黃崑宗
                                      法　官  夏金郎
                                      法　官  王明宏
以上正本證明與原本無異。
如不服本判決，應於收受本判決後十日內向本院提出上訴書狀。
其未敘述上訴理由者並得於提起上訴後十日內向本院補提理由書
狀（均須按他造當事人之人數附繕本）「切勿逕送上級法院」。
　　　　　　　　　　　　　　　　　　　書記官  黃全忠
中　　華　　民　　國　　96　　年　　8 　　月　　8 　　日
附錄本判決論罪科刑法條全文：
中華民國刑法第173條第1項：
放火燒燬現供人使用之住宅或現有人所在之建築物、礦坑、火車
、電車或其他供水、陸、空公眾運輸之舟、車、航空機者，處無
期徒刑或7年以上有期徒刑。
